---
title: "Pràctica 1"
format: html
editor: visual
---

## Pràctica 1

```{r, echo=FALSE, include=FALSE}
library(ggplot2)
library(readr)
library(readxl)
library(dplyr)
data<-read_xlsx("estudioSatisfaccion2023.xlsx")

```

A més aquí definirem algunes funcions que usarem posteriorment.

```{r, echo=FALSE, include=FALSE}
valors_na<-function(variable){
  return (sum(is.na(variable)))
  
}
```

Eliminarem la identificació de cada enquestat per mantenir l'anonimat i les dues variables posteriors, ja que no aporten informació. La variable "Survey_Id" la podem eliminar també, ja que només existeix un valor.

```{r,echo=FALSE}
data.v1<-data[,-1:-4]
head(data.v1)
```

Ara a l'haver eliminat dades innecessàries podem veure com totes les variables estan definides com a caràcter, algunes hauran de ser del tipus "numeric" per tal de poder fer càlculs amb els valors.

```{r,echo=FALSE}
dimensions_data<-dim(data.v1)
dimensions_data
```

Com es pot veure hi ha 1728 variables i 11 preguntes.

Abans de començar a tractar la informació del data frame, primer mirem quins elements es tenen en compte en aquest estudi.

```{r, echo=FALSE}
colnames(data.v1)
```

La informació més important del data frame és la distribució de participants a través dels museus, veurem quin dels museus és el més frecuent i quin el que menys.

```{r, echo=FALSE}
taula_frec_museus<-table(data.v1$`1_¿Qué museo acabas de visitar?`)
taula_frec_museus
prop_taula_frec_museus<-prop.table(taula_frec_museus)
prop_taula_frec_museus
```

A través d'aquesta taula podem apreciar que un 95% dels visitants provenen del museu "Història de Madrid" o "San Antonio de la Florida" amb 1178 i 467 enquestats respectivament. Amb aquesta total dominació, els grafs perden tot el valor representatiu, podem notar que qui té menys enquestats és " Castillo de Alameda" amb un 0.1% amb 2 enquestats.

De les variables numèriques com valoracions, és a dir, de la pregunta 2 fins la 6 ens centrarem en l'estudi de la última, ja que totes les anteriors tenen resultats similars.

Per ilustrar millor aquesta informació introduïrem un gràfic amb els museus i la quantitat de gent que ha anat a visitar cada un.

```{r, echo=FALSE}
barplot(taula_frec_museus,
        main = "Nombre de visitants per museu",
        beside = TRUE,
        legend.text = TRUE,
        col = palette("Pastel 2"),
        las = 2,          # Rotar etiquetes de l'eix X
        cex.names = 0.6,  # Reuïm escala de les etiquetes
        cex.main = 1.4,   # Ajuestem tamany del títol
        args.legend = list(cex=0.5))


```

D'aquesta manera, només fent un ràpid colp d'ull al gràfic ja podem intuïr els resultats numèrics que hem obtingut abans.

Abans de l'estudi exploratori de la pregunta 6 és interesant notar com la pregunta 5, que tracta l'adaptació a la discapacitat, té molts més enquestats que han decidit no contestar-la amb un total de 332, on per exemple la pregunta 2 te només uns 59.

```{r, echo=FALSE}
variable_2<-data.v1$`2_La recepción y atención al público`
variable_5<-data.v1$`5_La adaptación a visitantes con discapacidad`
valors_na(variable_2)
valors_na(variable_5)
variable_6<-data.v1$`6_Teniendo en cuenta toda su experiencia, ¿cuál es su valoración global con la visita  en una escala de 0 a 10, siendo “0”, totalmente insatisfactoria y “10”, totalmente satisfactoria`
```

```{r, echo=FALSE}
taula_v_6<-table(variable_6)
taula_v_6
prop_taula_v_6<-prop.table(taula_v_6)
prop_taula_v_6
numeric_v_6=as.numeric(variable_6)
hist(x=numeric_v_6,ylim = c(0,1000),main = "Histograma distribució nota general", col = "#FFB6C1", xlab = "Valoració")
```

Podem notar que la moda seria donar un 10 a la pregunta, al tenir un 62% de probabilitat també serà la media, a més podem calcular facilment la mitjana la qual dona un valor de 9.175

```{r, echo=FALSE}
mean(as.numeric(na.omit(variable_6)))
```

Un altre dupte que ens pot sortir al tractar amb un servei, en aquest cas el que oferixen els museus, és la valoració mitjana de cada un d'ells, per així tenir en compte aquesta informació per triar quin museu visitar. Aleshores, calcularem la puntuació mitjana de cada un.

```{r, echo=FALSE}
# Creem la taula amb els museus i les seues puntuacions.
taula_museus_puntuacio <- table(data.v1$`1_¿Qué museo acabas de visitar?`, data.v1$`6_Teniendo en cuenta toda su experiencia, ¿cuál es su valoración global con la visita  en una escala de 0 a 10, siendo “0”, totalmente insatisfactoria y “10”, totalmente satisfactoria`)

# Reordenem els nombres perquè siguen ascendents.
taula_museus_puntuacio <- taula_museus_puntuacio[, c(1,2, 4:ncol(taula_museus_puntuacio), 3)]
taula_museus_puntuacio

# Definim una funció on donat un vector ens retorne la seua mitjana ponderada.
media_ponderada <- function(vector){
  ponderacions = c(0, 1, 2, 3, 4, 5, 6, 7, 8, 9, 10)
  vector_ponderat = vector * ponderacions
  return (sum(vector_ponderat) / sum(vector))
  
}


# A continuació calcularem la mitjana de cada museu i les guardarem en un vector.
mitjanes = c()

for (i in 1:nrow(taula_museus_puntuacio)) {
  vector = as.numeric(unlist(taula_museus_puntuacio[i, ]))
  mitjanes <- c(mitjanes, media_ponderada(vector))
}

mitjanes
museus = c(rownames(taula_museus_puntuacio))

# Creem una taula amb la puntuació mitjana de cada museu.
taula_mitjana <- data.frame(
  Museu = museus,
  Mitjana = mitjanes
)

taula_mitjana

```

Per fer aquesta informació més visual farem un gràfic amb les puntiacions mitjanes que ha obtingut cada museu.

```{r}
# Crear el barplot
barplot(
  taula_mitjana$Mitjana, 
  names.arg = taula_mitjana$Museu, 
  las = 2, 
  col = palette("Pastel 2"), 
  main = "Valoració dels museus", 
  ylab = "Valoració",
  cex.names = 0.7
)
```

Una dada típica d'enquestes seria el sexe de l'enquestat.

```{r, echo=FALSE}
variable_9<-data.v1$`9_¿Cuál es su sexo?`
taula_v_9<-table(variable_9)
pie(taula_v_9,main = "Distribució Sexes")
```

```{r, echo=FALSE}
taula_v_9
prop.table(taula_v_9)
```

Amb un estudi superficial podem fácilment veure que el gènere femení manté la dominancia amb un 57.3% de pressència, el sexe masculí amb un 39.4% en segon lloc i finalment "Otro" amb un 3.2%.

Vegem ara quina es la proporcio d'edat dels visitants del museu.

```{r, echo=FALSE}
variable_8<-data.v1$`8_¿Cuál es su grupo de edad?`
taula_v_8<-table(variable_8)
pie(taula_v_8,main = "Distribució Edats")
```
