---
title: "Practica 1"
format: html
editor: visual
---

## Practica 1
Primer especificam totes les llibreries necessàries pel futur, llegim el data frame en format xlsx a vegades de csv, ja que el format d'aquest últim té molts errors de format.
```{r}
library(ggplot2)
library(readr)
library(readxl)
data<-read_xlsx("estudioSatisfaccion2023.xlsx")

```
(Antes d'aixo hauriem de posar cara variable en la forma que toca com character o numeric Eliminam identificacion i dates i a mes el survey_id es igual a tot)

Eliminarem la identificació de cada enquestat per mantenir l'anonimat i les dues variables posteriors, ja que no aporten informació. La variable "Survey_Id" la podem eliminar, ja que només existeix un valor.
```{r,include=FALSE}
data.v1<-data[,-1:-4]
```

Ara a l'haver eliminat dades innecessàries podem veure com totes les variables estan definides com a caràcter, algunes hauran de ser del tipus "numeric" per tal de poder fer càlculs amb els valors.
(Tractament plantilla per dades de caracter com el nom del museu, podem canviar el tipus de presentacio com un violi)

```{r}
hola<-table(data.v1$`1_¿Qué museo acabas de visitar?`)
holis<-prop.table(hola)
holis
barplot(holis)
```

Tractament per dades ordinals com les valoracions amb un histograma

```{r}
prova<-table(data.v1$`2_La recepción y atención al público`)
prova
taula<-prop.table(prova)
taula
patata=as.numeric(data.v1$`2_La recepción y atención al público`)
hist(x=patata,ylim = c(0,1500))
```
Aqui un codi rapid per trobar mitjana o media, depenent del que volguem
```{r}
valoracion_recepcio<-as.numeric(na.omit(data.v1$`2_La recepción y atención al público`))
mean(valoracion_recepcio)
median(valoracion_recepcio)
```
